【裁判字號】    98,台上,3183
【裁判日期】    980611
【裁判案由】    違反廢棄物清理法
【裁判全文】
最高法院刑事判決            九十八年度台上字第三一八三號
上  訴  人  甲○○
上列上訴人因違反廢棄物清理法案件，不服台灣高等法院高雄分
院中華民國九十五年十二月十三日第二審更審判決（九十五年度
上更(一)字第二一六號，起訴案號：台灣屏東地方法院檢察署九十
一年度偵字第六二二九號），提起上訴，本院判決如下：
    主  文
上訴駁回。
    理  由
按刑事訴訟法第三百七十七條規定，上訴於第三審法院，非以判
決違背法令為理由，不得為之。是提起第三審上訴，應以原判決
違背法令為理由，係屬法定要件。上訴第三審法院之案件，是否
以判決違背法令為上訴理由，應就上訴人之上訴理由書狀加以審
查，如果上訴理由書狀並未依據卷內訴訟資料，具體指摘原判決
不適用何種法則或如何適用不當，或所指摘原判決違法情事，顯
與法律規定得為第三審上訴理由之違法情形，不相適合時，均應
認其上訴為違背法律上之程式，予以駁回。至原判決究有無違法
，與上訴是否以違法為理由係屬二事。本件原審經審理結果，認
為上訴人甲○○非法清理廢棄物犯行明確，因而撤銷第一審所為
科刑之判決，改判仍論處上訴人未依廢棄物清理法第四十一條第
一項規定領有廢棄物清除、處理許可文件，從事廢棄物清除、處
理罪刑，已詳敘調查、取捨證據之結果及憑以認定犯罪事實之心
證理由。並就上訴人否認犯行之供詞及其所辯各語認非可採，予
以論述。查原判決認定上訴人清理廢棄物，並非為己而係受他人
委託所為，應成立非法清理廢棄物罪，業於理由內說明劉木正載
送至本件國有地之廢棄物，係受上訴人所僱用前往高雄市○○路
、錦田路附近載運，已據劉木正於警詢時證述明確，依其地點以
觀，該處應係一建築工地，又上訴人自承自民國八十九年起開始
駕駛砂石車為業，其職業既為駕駛，足見該建築工地非其所有，
則其僱請劉木正至該工地載運建築廢棄物，顯然係「受託」運輸
廢棄物加以傾倒，自屬受託從事清除事業廢棄物等情甚詳。而依
原判決認定之事實，案發當天，上訴人本人駕駛推土機於上開國
有地整地，另上訴人並以每車新台幣（下同）一千五百元之代價
，僱請劉木正載運營建廢棄物至上開土地，案發當天已載運三車
等情，亦為上訴人所不否認，則上訴人苟非為賺取報酬而受託為
之，衡情當無無端自行付出勞力於非屬其所有之土地上整地，甚
且支付相當數額之代價有償僱請他人多次遠至他地載運營建廢棄
物至該處之可能。原判決因認上訴人所為已合於廢棄物清理法第
四十一條所規範之「從事廢棄物之清除、處理業務」之行為。此
乃原審本其職權之行使，對調查所得之證據定其取捨，為價值上
之判斷，據以於判決內認定上訴人之犯行，與客觀上之經驗法則
與論理法則尚無違背。上訴意旨徒執上訴人非以清理廢棄物為業
，案發當天縱有清理廢棄物之行為，亦純屬偶發，核與上開犯罪
構成要件不符云云，指摘原判決適用法則不當，顯與法律所規定
第三審上訴理由不相適合。次查原判決就上訴人否認非法清理廢
棄物犯行，所持因受江明昆委託無償管理上開土地，為防免遭人
任意傾倒垃圾，始僱工載運廢土，堆砌土牆等語之辯解，業以上
訴人苟為堵塞入口，適可利用現場之廢棄物移置入口，何以反將
現場已堆置成堆之廢棄物推落漥地，又何須再另行花費僱請劉木
正載運廢土至現場，且參諸卷附現場照片，上訴人指揮劉木正傾
倒廢土之處恰於現場以廢棄物形成之台地緊接漥地處，並非於入
口處，足徵其旨在便利將廢土推落漥地覆蓋上訴人前已推落廢棄
物甚明等情，因認均係事後卸責之詞，不足採信；已依調查所得
之證據資料，詳加指駁及說明。上訴意旨猶以江明昆否認委託上
訴人管理土地，純係圖免己身涉案所為不實陳述，又現場確有二
台卡車量之廢土堆置入口處，足徵上訴人所辯非虛，且上訴人僱
工載土，為事實上所需，指摘原判決採證認事有違常理云云，係
對原審本於證據所為之事實認定，未依據卷內訴訟資料具體指明
其如何違背證據法則，徒憑自己之說詞，就原判決已加論列之事
項，重為爭辯，且係單純事實上之爭執，亦非適法之第三審上訴
理由。再查依卷附照片所示，上訴人推落窪地之廢棄物中，確有
諸多塑膠袋、廢木材及廢保麗龍等非屬資源之廢棄物，原判決因
認上訴人僱請劉木正載運廢土係為將其原已推平或推落窪地之廢
棄物加以覆蓋而為廢棄物之安定掩埋，所為自屬廢棄物清理法規
範之廢棄物清理行為，亦已於理由內論述甚詳，上訴意旨置此部
分論述於不顧，仍主張其僱請劉木正所載運者係屬可再利用之營
建廢棄物土方、磚塊等資源，即未違反廢棄物清理法云云，核係
徒憑己見任意指摘，客觀上殊不足據以辨認原判決具備違背法令
之形式要件。而其餘上訴意旨，則係就屬原審採證認事職權之適
法行使及原判決已說明事項，任意指摘為違法，且仍為單純事實
之爭執，亦難謂為適法之第三審上訴理由。依上揭說明，本件上
訴為違背法律上之程式，應予駁回。
據上論結，應依刑事訴訟法第三百九十五條前段，判決如主文。
中    華    民    國  九十八  年    六    月   十一   日
                      最高法院刑事第四庭
                          審判長法官  張  淳  淙
                                法官  劉  介  民
                                法官  蔡  彩  貞
                                法官  林  俊  益
                                法官  吳  信  銘
      本件正本證明與原本無異
                                      書  記  官
中    華    民    國  九十八  年    六    月   十六   日
                                                     Ｑ


司法院資訊處製作；財團法人民間司法改革基金會備份。
